【裁判字號】    92,交上訴,191
【裁判日期】    921008
【裁判案由】    公共危險
【裁判全文】
臺灣高等法院刑事判決                             九十二年度交上訴字第一九一號
    上  訴  人
    即  被  告  乙○○
右上訴人因公共危險案件，不服臺灣臺北地方法院九十二年度交訴字第五四號，中華
民國九十二年七月二十一日第一審判決（起訴案號：臺灣臺北地方法院檢察署九十二
年度偵字第五二九八號），提起上訴，本院判決如左：
    主  文
上訴駁回。
    事  實
一、乙○○曾因懲治盜匪條例案件，經臺灣臺北地方法院以民國七十九年度訴字第二
    三三七號案件判處有期徒刑十五年六月，嗣經本院、最高法院將之駁回上訴確定
    ，甫於八十八年九月二日假釋出獄，目前仍在保護管束期間，詎仍不知警惕。其
    係址設臺北縣新店市○○路一０四號三樓岳瑪國際股份有限公司之員工，平日擔
    任電腦修理，並駕車至該公司之客戶處接送維修電腦為其附隨業務，為從事駕駛
    業務之人，於九十一年十二月二十一日二十一時二十分許，駕駛車牌號碼Ｎ三—
    一一二五號自用小客車，欲將已修理之電腦送至客戶處，沿臺北市○○街○段由
    東向西方向行駛，途經該路段與漢中街之交岔路口時，本應注意汽車行駛時，駕
    駛人應注意車前狀況，並隨時採取必要之安全措施，依當時天候雖陰，但夜間有
    照明光線，係市區○○道路○路面無缺陷，視距良好，並無不能注意之情形，竟
    疏未注意前揭規定貿然直行，適有甲○○騎乘車牌號碼ＺＡＺ—七五二號輕型機
    車附載其友陳賢源，沿同市○○街由南往北至前揭交岔路口時，左轉往西沿開封
    街二段繼續行駛，乙○○因閃避不及致所駕駛小客車左前車頭撞及甲○○所騎乘
    機車之右後車身，致其因而倒地後，甲○○受有左膝、左足挫傷、左足踝挫傷、
    擦傷、頭部外傷（甲○○業務過失傷害部分業已撤回告訴，經原審判決公訴不受
    理，本部份未上訴，已確定），陳賢源受有右手腕部、肘部、肩部等處擦傷之傷
    害（陳賢源業務過失傷害部分未據其提出告訴）。
二、詎乙○○於肇事後並未下車查看，對甲○○、陳賢源亦未施以救護或報警處理，
    旋即基於逃逸犯意駕車駛離現場，嗣因在場目擊車禍發生之年籍資料不詳路人記
    下乙○○所駕駛小客車之車牌號碼後交由甲○○等報警處理，始知上情。
三、案經甲○○訴由臺北市政府警察局萬華分局報請臺灣臺北地方法院檢察署檢察官
    偵查起訴。
    理  由
一、上訴人即被告乙○○經合法傳喚無正當之理由未於審理期日到庭，惟其於本院訊
    問時矢口否認有前揭駕駛動力工具肇事，致人受傷而逃逸之犯行，辯稱：告訴人
    甲○○承認伊有停車下來查看被害人車禍及受傷狀況，且請他們稍等一下，故伊
    無駕車肇事逃逸之意云云。
二、經查：
  (一)右揭被告於肇事之後，並未留在現場對被害人進行救護而逕行離去之事實：(1)業
    據被告於警局詢問、檢察官偵查及原審法院審理中，均坦承確於右揭時、地行經
    肇事地點與被害人發生車禍後，並未當場停下、施以救護或報警處理，旋即駕車
    駛離現場等情不諱（參見偵查卷第三頁背面、第三十七頁背面，原審卷二十二頁
    ），(2)告訴人甲○○於本件車禍發生當時即九十一年十二月二十一日所製作之交
    通事故談話紀錄表、九十二年一月十日警局詢問時均指述：當時駕駛輕機車ＺＡ
    Ｚ—七五二號沿漢中街由南轉西至開封街之肇事地點時，其右後車身遭被告所駕
    駛車牌號碼Ｎ三—一一二五號自用小客車之左前車頭撞擊，致其與後座附載之乘
    客陳賢源均人車倒地，受有如前揭事實欄第一項所載之傷害，而被告於肇事後並
    未下車查看，亦未對之施以救護或報警處理，旋即駕車離開車禍現場等語（見偵
    查卷第四頁背面、第十頁）。告訴人於警詢筆錄及肇事現場所指陳肇事經過、肇
    事車輛之車型、車牌號碼各節，均與被告所駕駛小客車之車況互核相符，(3)臺北
    市政府警察局萬華分局交通分隊警員葉忠潔於檢察官偵查時證述：「‧‧‧甲○
    ○與她男友在場，沒有看到肇事者，我們當場有畫現場圖，筆錄在醫院製作，告
    訴人與她男友都在現場，我們在現場待十分鐘左右，肇事者都未出現‧‧‧」等
    語可稽（見偵查卷第二七頁），(4)另有臺北市政府警察局萬華分局製作記載本件
    事故發生情形之道路交通事故調查報告表、道路交通事故補充資料表、交通事故
    談話紀錄表、車禍現場採證照片數幀附於偵查卷內足憑，(5)而被害人甲○○確實
    因本件交通事故受有如事實欄第一項所載之傷害等情，亦據其提出臺北市和平醫
    院診斷書證明書一紙為憑。
  (二)告訴人甲○○於檢察官偵查時證述：被告當時撞倒我時並無告知等一會再回來，
    且加速逃逸，我載的陳賢源立刻起身追他，他反而跑更快等語（見偵查卷第二五
    頁背面），於原審法院訊問時證述：我當時是被被告撞的，他撞到我的車子右後
    方，我倒下後腳被車子壓到站不起來，當時是我後座載陳賢源扶起車子，被告並
    沒有下車來看，撞到我之後馬上離開現場，陳賢源還追過去叫他，但是距離很遠
    叫不到，他還是開走了，車號是路人記下的，之後我們就叫救護車，還在現場等
    了三十分鐘，救護車等警察採證完後，才送醫院，這段期間有三十到四十分鐘，
    可是我們沒有看到被告回到現場等語（見原審卷第二六頁），足見被告於肇事後
    確實未下車查看或施以救護、報警處理，即駕車駛離現場。
  (三)另依卷附道路交通事故調查報告表及現場照片所示，肇事地點為單向二線道之市
    區道路○路面無障礙、無缺陷且道路面積寬闊，並無不能停靠路邊之情事，又依
    補充資料表之記載，告訴人發生車禍後，其所騎乘之機車右後視鏡玻璃全碎，車
    身漏機油，並有路面有油漬痕跡之現場照片附卷可稽，其受創情況嚴重，被告當
    時未立即將車停靠路邊，並對現場之被害人為必要之救助與協助。被告事後辯稱
    ，因其後方車輛按喇叭故駛離現場，惟被告果於現場積極協助救護傷患，則他人
    亦無理由催促其離去。被告於原審法院訊問時自承，當時要趕著將電腦送給一個
    客戶，所以離開現場，但是後來又繞回到現場看，已是肇事約一小時後之事情云
    云（見原審卷第二二頁），苟被告真欲積極協助救護傷患，縱因當地一時停車不
    便，然依附近之路況及被告之行向，若由開封街二段及西寧南路之交岔路口轉回
    肇事地點，應不至於如被告所述需費時六十分鐘以上，即便被告肇事後許久有返
    回現場，亦難認被告返回肇事地點察看係為救護傷患，綜觀上述跡證，被告於肇
    事後對此等明顯可見之動態，實無毫不知悉之理，被告辯稱事發當時已告知告訴
    人及嗣後返回現場查看云云，實與常情有違，要非事實，無可憑採。
三、按八十八年四月二十一日增訂之同法第一百八十五條之四之肇事致人死傷逃逸罪
    ，以處罰肇事後逃逸之駕駛人為目的，俾促使駕駛人於肇事後能對被害人即時救
    護，以減少死傷，是該罪之成立祇以行為人有駕駛動力交通工具肇事，致人死傷
    而逃逸之事實為已足，至行為人之肇事有否過失，則非所問，參照最高法院八十
    八年台上字第七三九六號判決；則被告既有肇事之認識，縱使被告主觀上認為並
    無過失，亦無解於本條之罪責，被告於事發後已明知肇事致告訴人受傷，未即對
    告訴人採取救護或其他必要措施並報警處理，即行駕車離去，其有肇事逃逸之犯
    行，洵堪認定，應依法論科。
四、核被告乙○○所為，係犯刑法第一百八十五條之四駕駛動力交通工具肇事致人傷
    而逃逸罪。原審認被告罪證明確，適用刑法第一百八十五條之四、第四十一條第
    一項前段，罰金罰鍰提高標準條例第二條之規定，被告乙○○有事實欄所載前案
    科刑及刑之執行情形，有本院被告全國前案紀錄表一份在卷可憑，雖未構成累犯
    ，並審酌被告前科紀錄、素行不良，因本件車禍傷及告訴人甲○○，但肇事後旋
    即逃逸，置他人生命、身體不顧，惟事後積極與被害人達成和解賠償其損害，有
    和解契約書一紙附卷可稽（見原審卷第三八頁）及告訴人因本件車禍所受傷勢尚
    屬輕微等一切情狀，量處有期徒刑六月，如易科罰金以三百元（銀元）折算一日
    。認事用法核無不合，量刑亦屬適當，被告上旨意否認犯罪，而指摘原判決不當
    ，為無理由，應予駁回。
五、被告乙○○經合法傳喚，於審理期日無正當之理由不到庭，爰不待其陳述，逕行
    判決。
據上論斷，應依刑事訴訟法第三百六十八條、第三百七十一條，判決如主文。
本案經檢察官洪泰文到庭執行職務。
中      華      民      國    九十二    年      十      月      八      日
                              臺灣高等法院刑事第十七庭
                                  審判長法  官  劉  壽  嵩
                                        法  官  許  宗  和
                                        法  官  許  錦  印
右正本證明與原本無異。
如不服本判決，應於收受送達後十日內向本院提出上訴書狀，其未敘述上訴之理由者
並得於提起上訴後十日內向本院補提理由書（均須按他造當事人之人數附繕本）。
                                        書記官  廖  婷  璇
中      華      民      國    九十二    年      十      月     十三     日
附錄：本判決論罪科刑法條全文
刑法第百八十五條之四：
駕駛動力交通工具肇事，致人死傷而逃逸者，處六月以上五年以下有期徒刑。


司法院資訊處製作；財團法人民間司法改革基金會備份。
